臺灣臺南地方法院刑事判決　　　　　　 100年度訴字第1366號
公　訴　人　臺灣臺南地方法院檢察署檢察官
被　　　告　王進忠
選任辯護人　邱銘律師
上列被告因違反毒品危害防制條例案件，經檢察官提起公訴（10
0 年度偵字第8482號），被告就被訴事實為有罪之陳述，本院合
議庭裁定由受命法官獨任進行簡式審判程序，判決如下：
    主  文
王進忠轉讓第一級毒品，共罪，均累犯，各處有期徒刑捌月。
應執行有期徒刑壹年陸月。
    事  實
一、王進忠前於民國81年間，因贓物、竊盜及2 件詐欺案件，經
    本院81年度易字第1125號判決各判處5 月、3 月、2 年、2
    年，應執行有期徒刑4 年4 月確定（下稱甲案），又於同年
    間，因違反麻醉藥品管理條例及竊盜案件，經本院81年度易
    字第4337號判決各判處有期徒刑4 月、7 月，應執行有期徒
    刑10月確定（下稱乙案）後，因被發覺為累犯，檢察官聲請
    更定其刑，經本院82年度聲字第233 號裁定更定其刑為有期
    徒刑5 月、8 月，應執行有期徒刑1 年確定，上甲、乙2 案
    並經本院82年度聲字第485 號裁定應執行有期徒刑5 年6 月
    確定，於82年10月8 日縮短刑期假釋出監，嗣經撤銷假釋，
    執行殘刑；王進忠於86年間又因違反肅清煙毒條例及麻醉藥
    品管理條例案件，經本院86年度訴字第1742號判決各判處有
    期徒刑3 年5 月、7 月，應執行有期徒刑3 年10月確定（下
    稱丙案），甲、乙、丙3 案嗣經本院96年度聲減字第1677號
    裁定，就甲案贓物、竊盜案件之宣告刑有期徒刑5 月、3 月
    ，各減為有期徒刑2 月15日、1 月15日，就乙案之宣告刑有
    期徒刑5 月、8 月，則各減為有期徒刑2 月15日、4 月後，
    與甲案不得減刑之2 件詐欺案件所判處之有期徒刑2 年、2
    年，定應執行有期徒刑4 年8 月確定，另就丙案之宣告刑有
    期徒刑3 年5 月、7 月，則各減為有期徒刑1 年8 月15日、
    3 月15日，定應執行有期徒刑1 年10月確定；王進忠另於86
    年間因違反肅清煙毒條例案件，經本院86年度訴字第912 號
    判決判處有期徒刑3 年3 月，並經臺灣高等法院臺南分院86
    年度上訴字第1487號判決駁回上訴確定，嗣經該院96年度聲
    減字第1478號裁定減為有期徒刑1 年7 月15日確定（下稱丁
    案），與上開甲、乙案之應執行刑有期徒刑4 年8 月、丙案
    之應執行刑有期徒刑1 年10月接續執行後，於96年9 月28日
    縮刑期滿執行完畢。詎王進忠猶不知悔改，明知海洛因係毒
    品危害防制條例所規定之第一級毒品，不得非法持有、轉讓
    ，竟分別基於轉讓第一級毒品海洛因之犯意：
（一）於99年2 月25日下午某時許，在臺南市○區○○路與金華
      路口附近，轉讓第一級毒品海洛因1 小包予陳慧玉。
（二）於99年7 月間某日凌晨5 時許，在臺南市○區○○街17號
      1 樓王進忠住處樓下，轉讓第一級毒品海洛因1 小包予林
      永富。
（三）於99年8 月5 日下午4 、5 時許，在臺南市○區○○街17
      號5 樓王進忠住處，轉讓第一級毒品海洛因1 小包予林永
      富。
二、案經臺灣臺南地方法院檢察署檢察官自動檢舉偵查起訴。
    理  由
一、被告王進忠所犯為死刑、無期徒刑、最輕本刑3 年以上有期
    徒刑以外之罪，亦非屬高等法院管轄第一審之案件，其於本
    院準備程序進行中，就被訴事實為有罪之陳述，經告知簡式
    審判程序之旨，並聽取檢察官、被告之意見後，本院合議庭
    依刑事訴訟法第273 條之1 第1 項裁定進行簡式審判程序，
    是本件之證據調查，依刑事訴訟法第273 條之2 規定，不受
    同法第159 條第1 項、第161 條之2 、第161 條之3 、第16
    3 條之1 及第164 條至第170 條規定之限制，合先敘明。
二、訊據被告對於上開事實均坦承不諱，核與證人陳慧玉（見他
    字卷第65頁至第67頁、第83頁至第84頁）、姜驊騂（見他字
    卷第77頁至第78頁）及林永富（見他字卷第133 頁至第135
    頁）於偵查中之結證大致相符，並有門號0000000000號、00
    00000000號行動電話之申登資料（見他字卷第8 頁、第12頁
    ）及臺灣臺南地方法院檢察署毒品查緝中心資料庫查詢結果
    （見他字卷第90頁）各1 紙、林永富之全國刑案資料查註表
    （見他字卷第105 頁至第120 頁）及臺灣臺南地方法院檢察
    署檢察官99年度毒偵字第1978號起訴書（見他字卷第137 頁
    至第139 頁）各1 份在卷可稽，足認被告自白與事實相符，
    可以採信，本案事證明確，被告上開犯行堪以認定。
三、論罪科刑：
（一）按海洛因係毒品危害防制條例第2 條第2 項第1 款所明定
      之第一級毒品，不得非法持有、轉讓，是核被告事實欄一
      之（一）、（二）及（三）所為，均係犯毒品危害防制條
      例第8 條第1 項之轉讓第一級毒品罪。被告上開轉讓第一
      級毒品海洛因犯行過程中持有毒品之低度行為，均應為轉
      讓之高度行為所吸收，均不另論罪。被告上開所犯3 次轉
      讓第一級毒品罪，犯意各別，行為互殊，應予分論併罰。
（二）被告前有如事實欄所載之論罪科刑及執行情形，有臺灣高
      等法院被告前案紀錄表、本院81年度易字第1125號判決、
      81年度易字第4337號判決、82年度聲字第233 號裁定、82
      年度聲字第485 號裁定、86年度訴字第1742號判決、96年
      度聲減字第1677號裁定及臺灣高等法院臺南分院96年度抗
      字第304 號裁定、本院86年度訴字第912 號判決、臺灣高
      等法院臺南分院86年度上訴字第1487號判決及96年度聲減
      字第1478號裁定影本各1 份及臺灣臺南地方法院檢察署檢
      察官87年度執更字第259 號、96年度執減更字第5556號執
      行指揮書影本各1 紙在卷可按，其於有期徒刑執行完畢後
      ，5 年內故意再犯本案3 件有期徒刑以上之罪，均為累犯
      ，均應依刑法第47條第1 項規定加重其刑。另按轉讓毒品
      達一定數量者，加重其刑至二分之一，其標準由行政院定
      之，毒品危害防制條例第8 條第6 項定有明文；而依行政
      院所頒布「轉讓持有毒品加重其刑之數量標準」第2 條第
      1 項第1 款之規定，轉讓第一級毒品淨重5 公克以上者，
      加重其刑至二分之一。查本件並無證據足認被告3 次轉讓
      第一級毒品犯行中有轉讓之數量已逾淨重5 公克以上者，
      依罪疑唯輕原則，自應為有利於被告之認定，認被告3 次
      轉讓第一級毒品之數量均未達淨重5 公克，均不依毒品危
      害防治條例第8 條第6 項規定加重其刑，附此敘明。
（三）次按毒品危害防制條例第17條第2 項規定：「犯第4 條至
      第8 條之罪於偵查及審判中均自白者，減輕其刑。」係為
      鼓勵是類犯罪行為人自白、悔過，並期訴訟經濟、節約司
      法資源而設。一般而言，固須於偵查及審判中皆行自白，
      始有適用，缺一不可。但所謂「自白」，係指被告（或犯
      罪嫌疑人）承認自己全部或主要犯罪事實之謂。其承認犯
      罪事實之方式，並不以出於主動為必要，即或經由偵、審
      機關之推究訊問而被動承認，亦屬自白。此與「自首」須
      於尚未發覺犯人之前，主動向有偵查犯罪權限之公務員或
      機關陳述其犯罪事實，進而接受裁判者不同。又訊問被告
      應先告知犯罪嫌疑及所犯所有罪名。罪名經告知後，認為
      應變更者，應再告知；訊問被告，應與以辯明犯罪嫌疑之
      機會；如有辯明，應命就其始末連續陳述；其陳述有利之
      事實者，應命其指出證明之方法。刑事訴訟法第95條第1
      款、第96條分別定有明文。而上開規定，依同法第100 條
      之2 於司法警察官或司法警察詢問犯罪嫌疑人時，準用之
      。從而，司法警察調查犯罪於製作警詢筆錄時，就該犯罪
      事實未曾詢問；檢察官於起訴前亦未就該犯罪事實進行偵
      訊，形同未曾告知犯罪嫌疑及所犯罪名，即逕依其他證據
      資料提起公訴，致使被告無從於警詢及偵查中辯明犯罪嫌
      疑，甚或自白，以期獲得減刑寬典處遇之機會，難謂非違
      反上開程序規定，剝奪被告之訴訟防禦權，違背實質正當
      之法律程序；於此情形，倘認被告於嗣後之審判中自白，
      仍不得依上開規定減輕其刑，顯非事理之平，自與法律規
      範之目的齟齬，亦不符合憲法第16條保障之基本訴訟權。
      故而，在承辦員警未行警詢及檢察官疏未偵訊，即行結案
      、起訴之特別狀況，祇要審判中自白，應仍有上揭減刑寬
      典之適用，俾符合該條項規定之規範目的（最高法院100
      年度台上字第3692號判決參照）。查本案偵查中，僅檢察
      官於100 年1 月12日曾訊問被告1 次，而該次訊問，僅對
      被告概括告知所犯罪名為違反毒品危害防制條例，並問及
      被告有無販賣毒品，從無提及本案轉讓毒品犯行，有訊問
      筆錄1 份在卷可考（見他字卷第73頁至第74頁），堪認檢
      察官於偵查中未對本案轉讓毒品之犯罪事實進行偵訊即行
      起訴，揆諸上開說明，本件被告於審判中自白，仍應依毒
      品危害防制條例第17條第2 項規定減輕其刑，並依刑法第
      71 條 第1 項規定先加後減之。
（四）爰審酌毒品不僅危害國民身心健康，亦間接破壞社會治安
      ，被告本身有多次施用毒品之科刑執行紀錄，猶未深切體
      認毒品危害之鉅，竟轉讓毒品與他人，戕害他人之身心健
      康，殊為不該，惟其犯後坦承犯行，態度尚可，再考量被
      告並未藉此牟利，係因陳慧玉、林永富向其索討海洛因止
      癮始犯本案，並衡酌其國中畢業之智識程度、入監前月收
      入約3 萬元至5 萬元之生活狀況及其素行等一切情狀，量
      處如主文所示之刑，並定其應執行之刑。
據上論斷，應依刑事訴訟法第273 條之1 第1 項、299 條第1 項
前段，毒品危害防制條例第8 條第1 項、第17條第2 項，刑法第
11 條、第47條第1 項、第51條第5 款，判決如主文。
本案經檢察官蘇榮照到庭執行職務。
中    華    民    國   100    年    12    月    1     日
                刑事第七庭      法  官  游育倫
以上正本證明與原本無異。
如不服本判決應於收受本判決後10日內向本院提出上訴書狀，並
應敘述具體理由。如未敘述上訴理由者，應於上訴期間屆滿後20
日內向本院補提理由書狀（均須按他造當事人之人數附繕本）「
切勿逕送上級法院」。
                                書記官  謝文心
中    華    民    國   100    年    12    月    1     日
附錄本案論罪科刑法條：
毒品危害防制條例第8條
轉讓第一級毒品者，處 1 年以上 7 年以下有期徒刑，得併科新
臺幣 1 百萬元以下罰金。
轉讓第二級毒品者，處 6 月以上 5 年以下有期徒刑，得併科新
臺幣 70 萬元以下罰金。
轉讓第三級毒品者，處 3 年以下有期徒刑，得併科新臺幣 30
萬元以下罰金。
轉讓第四級毒品者，處 1 年以下有期徒刑，得併科新臺幣 10
萬元以下罰金。
前四項之未遂犯罰之。
轉讓毒品達一定數量者，加重其刑至二分之一，其標準由行政院
定之。